臺灣臺中地方法院民事裁定　　　　　　100年度監宣字第118號
聲　請　人　林炷煌
相　對　人　林張菊
上列聲請人聲請監護宣告事件，本院裁定如下：
    主  文
宣告林張菊（國民身分證統一編號：Ｚ000000000號）
為受監護宣告之人。
選定林烝慶、林炷煌共同為受監護宣告之人之監護人。除受監護
宣告之人所有財產之管理、使用、收益及處分之職務，需由監護
人林烝慶、林炷煌共同執行外，其餘有關受監護宣告之人之生活
、護養、療治等與監護相關職務之執行，均由監護人林烝慶單獨
為之。
指定張仁謀為會同開具財產清冊之人。
聲請費用由受監護宣告之人負擔。
    理  由
一、按對於因精神障礙或其他心智缺陷，致不能為意思表示或受
    意思表示，或不能辨識其意思表示之效果者，法院得因本人
    、配偶、四親等內之親屬、最近一年有同居事實之其他親屬
    、檢察官、主管機關或社會福利機構之聲請，為監護之宣告
    。法院為監護之宣告時，應依職權就配偶、四親等內之親屬
    、最近一年有同居事實之其他親屬、主管機關、社會福利機
    構或其他適當之人選定一人或數人為監護人，並同時指定會
    同開具財產清冊之人。法院選定監護人時，應依受監護宣告
    之人之最佳利益，優先考量受監護宣告之人之意見，審酌一
    切情狀，並注意下列事項：一、受監護宣告之人之身心狀態
    與生活及財產狀況。二、受監護宣告之人與其配偶、子女或
    其他共同生活之人間之情感狀況。三、監護人之職業、經歷
    、意見及其與受監護宣告之人之利害關係。四、法人為監護
    人時，其事業之種類與內容，法人及其代表人與受監護宣告
    之人之利害關係，民法第十四條第一項、第一千一百十一條
    第一項、第一千一百十一條之一定有明文。次按法院選定數
    人為監護人時，得依職權指定其共同或分別執行職務之範圍
    。法院得因監護人、受監護人、第十四條第一項聲請權人之
    聲請，撤銷或變更前項之指定，民法第一千一百十二條之一
    亦有明文規定。
二、聲請意旨略以：聲請人（男、民國○○○年○月○○日生、
    國民身分證統一編號：Ｚ000000000號）為相對人
    林張菊（女、十七年十二月十九日生、國民身分證統一編號
    ：Ｚ000000000號）之子。相對人因腦中風併右側
    肢體偏癱併失語症，於九十九年八月八日送醫治療，目前在
    財團法人臺灣省私立菩提仁愛之家照護中。相對人因前揭病
    症，致不能為意思表示或受意思表示，或不能辨識其意思表
    示之效果。爰聲請對伊為監護之宣告，並請選定聲請人為監
    護人，另請指定關係人即相對人之弟張仁謀（三十八年十一
    月十日生、國民身分證統一編號：Ｚ000000000號
    ）為會同開具財產清冊之人等語。
三、查：(一)聲請人主張：聲請人為相對人之子，相對人有上開事
    由需為監護之宣告之事實，業據提出戶籍謄本、診斷證明書
    為證。是聲請人既為相對人四親等內之親屬，依法自得聲請
    對相對人為監護之宣告。本院於鑑定人即澄清綜合醫院平等
    院區劉金明醫師前訊問相對人年籍資料問題，相對人躺臥病
    床、鼻子插管、雙眼睜開，沒有反應；對聲請人聲請本院對
    伊為監護之宣告之訊問，沒有反應。相對人經鑑定醫師鑑定
    結果為：相對人目前完全臥床、插鼻胃管已經八個月。相對
    人因腦中風，右側無力，在菩提仁愛之家已經半年，目前只
    能重覆問話之後面幾個字，對外界反應、思考能力有嚴重障
    礙。相對人認知、理解判斷能力有缺失，昏迷指數八分。相
    對人現無法處理自己財產。接受治療後，回復可能性需視復
    健後復原情形而定。基於受鑑定人有精神上之障礙（血管性
    失智症），且其精神障礙之程度，不能為意思表示或受意思
    表示，亦不能辨識其意思表示之效果，可為監護宣告等情，
    有本院一百年五月二日訊問筆錄在卷可稽。本院審酌上開訊
    問結果及鑑定醫師所為之鑑定意見後，認相對人因精神障礙
    ，致不能為意思表示或受意思表示，亦不能辨識其意思表示
    效果。故聲請人聲請對相對人為監護之宣告，為有理由，應
    予准許。(二)相對人之配偶林德金、長子林永昌均已歿，相對
    人為聲請人之次子，關係人王麗珍為關係人林永昌之配偶，
    關係人林烝慶（男、六十八年十月十五日生、國民身分證統
    一編號：Ｚ000000000號）、林冠齡為關係人林永
    昌之子女等情，有戶籍謄本在卷可稽。1.經本院依民法第一
    千一百十一條第二項規定，函請臺中市政府社會局對相對人
    監護宣告事件進行訪視，結果略以：(1)經向聲請人、相對人
    長孫（即關係人林烝慶）及相對人住家附近鄰居了解，得知
    七十二年相對人長子（即關係人林永昌）往生，遺留二未成
    年子女（即關係人林烝慶、林冠齡）由相對人照顧，當時相
    對人身體狀況良好，由相對人從事水泥工作獨自扶養相對人
    長孫及長孫女，伊住所於聲請人住所隔壁，當時聲請人亦會
    協助照顧。(2)據機構相關人員陳述，就相對人目前於菩提仁
    愛之家照護期間，聲請人及相對人長孫皆屬頻繁前往機構關
    懷相對人，其中聲請人較屬單純探望關懷相對人；而相對人
    長孫則是會主動替相對人按摩、復健、為相對人添購營養食
    品，並為相對人安養契約簽署之人。但相對人相關外出醫療
    診治部分則由聲請人及相對人長孫雙方輪流協助。(3)相對人
    長孫女稱：爾自成年後，相對人相關就醫及日常起居照顧狀
    況皆由爾與相對人長孫主要協助之，相對人長媳亦有提供補
    貼，其中提到相對人近幾年身體狀況不佳，故有申請看護兩
    次協助照顧相對人起居，分別為聲請人及相對人長孫各簽約
    一次。爾認為聲請人雖住隔壁，有時會推說有事或需工作忙
    碌而無盡力照顧相對人，且知悉聲請人之妻與相對人關係不
    睦，更不會盡力照顧相對人，直到近兩年間聲請人才開始對
    相對人多有照顧。(4)關係人張仁謀稱：彼較清楚是早期相對
    人獨立照顧相對人長孫及長孫女，聲請人亦有提供相關協助
    ，後期相對人長孫及長孫女成年照顧相對人狀況並不甚了解
    ，但彼認為聲請人、相對人長孫、長孫女應該都有協助照顧
    相對人之情況。(5)聲請人稱：相對人為自己母親，理當善盡
    孝順相對人，且相對人現已高齡年邁，同時因疾病狀況需專
    人照顧，身為子女的更應該在此時協助照顧相對人，爭取意
    願強烈且態度積極。相對人長孫稱：渠自小幾乎是相對人帶
    大，伊就像自己第二個媽媽一樣，且對於聲請人照顧相對人
    的狀況及用心程度頗不以為然，擔心聲請人如此積極爭取相
    對人監護權狀況另有所圖，故主述自己亦有積極意願及態度
    去監護相對人。(6)聲請人及相對人長孫皆分別表示希望可共
    同分擔相對人後續開銷支出及照顧義務。另相對人長孫指出
    若由聲請人獨立監護，希望可由渠共同擔任相對人財產管理
    人，以利了解聲請人後續使用相對人財產狀況及用途。(7)相
    對人現於財團法人臺灣省私立菩提仁愛之家，自費入住，相
    關支付由相對人長孫代為使用相對人存款給付。其中聲請人
    則以陪伴關懷相對人為主，與相對人長孫輪流照顧協助相對
    人外出就醫等狀況；而相對人長孫較以主動協助相對人貼身
    復健為主。由於聲請人及相對人長孫於言談之中皆很關切相
    對人，亦有提出相關類似未來照顧相對人計畫，同時據機構
    相關人員提出親屬出入紀錄文件指出雙方皆屬頻繁前往機構
    關懷相對人，評估聲請人及相對人長孫（即關係人林林烝慶
    ）可共同擔任相對人之監護人，以維護相對人照顧最佳利益
    等情，有臺中市政府社會局一百年六月二十一日中市社工字
    第一○○○○四八三九七號函暨所附訪視調查表在卷可稽。
    2.關係人林烝慶以書狀向本院陳明：渠為相對人之長孫，渠
    自幼為相對人照顧長大，且自關係人林永昌死後，迄今與相
    對人同住在臺中市○○區○○路八六號共同生活，關係人王
    麗珍自喪夫後仍善盡奉養相對人之責，每月固定給付相對人
    生活費用，嗣渠自有謀生能力後，亦每月均給付相對人零用
    金及照顧伊生活起居，九十八年間，相對人將伊所有臺中市
    太平區農會活期儲蓄存款存摺及取款印章交由渠代管，惟相
    對人突於九十九年八月八日中風，亦由渠及關係人王麗珍送
    至澄清綜合醫院平等院區診治，相對人中風不久，聲請人曾
    向渠稱要將相對人現金存款解約，嗣又向臺中市太平區聲請
    調解，又騙取相對人國民身分證辦理投保民間老人互助會死
    亡理賠金之事，令渠深感不解。相對人現在財團法人臺灣省
    私立菩提仁愛之家，實為渠親自送往，乃因渠工作地點便利
    之故，渠每日上班利用中午休息、下班時間至該菩提仁愛之
    家為伊做口腔清潔及身體按摩，每日二次，伊實為渠第二個
    母親，祖孫情厚，渠實為伊之主要照顧者等語，並提出相關
    收據、存摺、收據、財團法人台灣省私立菩提仁愛之家委託
    養護定型契約為證。(三)本院參酌前揭各節，審酌聲請人與關
    係人林烝慶為相對人最近親屬，均有強烈意願擔任相對人之
    監護人。又相對人平日與關係人林烝慶共同生活，目前護養
    療治相關事宜，亦均由關係人林烝慶負責。另聲請人平日亦
    因住相對人隔壁，提供相對人三餐，在相對人住菩提仁愛之
    家時，亦經常探視關心，並獲其他親屬信賴，亦有親屬團體
    會議推定監護人、會同開具財產清冊之人說明書可證。而以
    共同監護方式處理相對人事務，除可相互監督處理相對人事
    務，是否確實符合伊最佳利益外，亦可避免由單一人選獨任
    監護，致有擅權處理事務以圖謀私人利益，或損害相對人權
    益之情事發生。是本院認應有選定關係人林烝慶與聲請人共
    同擔任相對人之監護人之必要，並考量：相對人目前受照顧
    之現況，相對人在菩提仁愛之家時，顯係聲請人以陪伴關懷
    相對人為主。關係人林烝慶較以主動協助相對人貼身復健為
    主，及相對人原既與關係人林烝慶同住，共同生活等情後，
    爰依民法第一千一百十二條之一第一項規定，依職權指定關
    係人林烝慶與聲請人林炷煌共同及分別執行職務之範圍如主
    文第二項所示。又相對人曾為關係人張春霖、張陳罔市收養
    ，關係人張仁謀為關係人張春霖之子（即相對人之養弟），
    有戶籍謄本在卷可稽。故關係人張仁謀雖未與相對人、聲請
    人、關係人林烝慶共同生活。惟由前揭戶籍資料，及聲請人
    、關係人林烝慶書狀所陳，關係人張仁謀與雙方關係密切。
    聲請人推舉由關係人張仁謀任會同開具財產清冊之人，且關
    係人張春霖之子女（即相對人之養兄弟姊妹）即關係人張枝
    爐、張青華、張銘心、張熒梓亦推舉由關係人張仁謀任會同
    開具財產清冊之人，關係人張仁謀亦同意任之，有親屬團體
    會議推定監護人、會同開具財產清冊之人說明書、同意書及
    上開訊問筆錄在卷可憑。爰同時指定關係人張仁謀為會同開
    具財產清冊之人。
四、依民事訴訟法第六百零八條第一項，裁定如主文。
中    華    民    國   100    年    6     月    24    日
                  家事法庭    法  官  唐敏寶
正本係照原本作成。
如不服本裁定關於選定監護人及指定會同開具財產清冊之人等部
分，應於送達後十日內向本院提出抗告狀，並繳納抗告費新臺幣
一千元；其餘關於宣告監護之部分，不得抗告。
中    華    民    國   100    年    6     月    24    日
                              書記官  丁文宏